【裁判字號】    97,台上,1830
【裁判日期】    970430
【裁判案由】    偽造文書
【裁判全文】
最高法院刑事判決            九十七年度台上字第一八三○號
上  訴  人  乙○○
            丙○○
上列上訴人等因甲○○自訴偽造文書案件，不服台灣高等法院中
華民國九十六年一月二十四日第二審更審判決（九十四年度上更
(一)字第八二九號，自訴案號：台灣士林地方法院八十九年度自字
第二三七號），提起上訴，本院判決如下：
    主  文
上訴駁回。
    理  由
按刑事訴訟法第三百七十七條規定，上訴於第三審法院，非以判
決違背法令為理由，不得為之。是提起第三審上訴，應以原判決
違背法令為理由，係屬法定要件。如果上訴理由書狀並未依據卷
內訴訟資料，具體指摘原判決不適用何種法則或如何適用不當，
或所指摘原判決違法情事，顯與法律規定得為第三審上訴理由之
違法情形，不相適合時，均應認其上訴為違背法律上之程式，予
以駁回。本件原審經審理結果，認為上訴人乙○○、丙○○二人
行使偽造私文書犯行明確，因而撤銷第一審所為科刑之判決，經
比較刑法之新舊規定後，改判依行為時即修正前刑法連續犯、牽
連犯規定，從一重仍均論處上訴人二人共同連續行使偽造私文書
，足以生損害於他人罪刑，已詳敘其調查、取捨證據之結果及憑
以認定犯罪事實之心證理由。並就上訴人二人否認之供詞及其等
所辯各語認非可採，予以論述。依刑事訴訟法第三百零二條第一
款規定，案件曾經判決確定者，應為免訴之判決，此係以同一案
件，已經法院為實體上之確定判決，該被告應否受刑事制裁，即
因前次判決而確定，不能更為其他有罪或無罪之實體上裁判，此
項原則，關於實質上一罪或裁判上一罪，其一部事實已經判決確
定者，對於構成一罪之其他部分，固均有其適用。然此所謂「曾
經判決確定」，就裁判上一罪言，乃專指「有罪」確定判決而言
，如非經有罪判決確定，即無刑事訴訟法第二百六十七條所規定
之一部、全部之關係，既無一部、全部之關係，自亦不發生既判
力所及之問題。此於裁判上一罪之部分事實，前經檢察官處分不
起訴者，亦同。原判決理由以自訴人甲○○先前另案對乙○○提
出詐欺罪告訴（指乙○○以其已向楊石象購得坐落台北市○○區
○○段二小段第一六○號及一六○之二號土地，因欲開發短缺資
金為由，向其詐借新台幣《下同》二千萬元，涉嫌詐欺取財罪嫌
），並經檢察官提起公訴，該案嗣固經台灣高等法院高雄分院以
八十八年度上易字第一八七號判決乙○○無罪確定，但上開無罪
判決之公訴事實並未包括本件自訴人所指上訴人二人冒用楊石象
名義偽造民國八十三年三月二十二日不動產買賣契約書之事實在
內，且乙○○前被訴詐欺罪，既經無罪判決，即與本件自訴偽造
文書不生裁判上一罪關係，乃認本件自訴指乙○○涉嫌行使偽造
私文書罪，應非上開詐欺案無罪確定判決效力之所及。而自訴人
前另以乙○○向其詐借五百萬元部分，雖經檢察官處分不起訴，
同亦不能認本件自訴偽造文書事實，為該詐欺案不起訴處分效力
所及，揆諸上開說明，應無不合，要無判決不適用法則之違法。
而依原判決認定之事實，上訴人二人於八十三年三、四月間某時
，基於共同犯意聯絡，冒用楊石象名義偽造八十三年三月二十二
日不動產買賣契約書，加以影印後，復出於概括犯意，先係持交
代書張榮雄擬申請貸款未成，嗣由乙○○兩度持之向自訴人分別
貸得二千萬元及五百萬元，最後於同年十一月二十一日，上訴人
二人意圖為自己不法所有，由丙○○在該偽造不動產買賣契約書
影本加註「與正本相符，乙○○、83、11、21」等字樣後，持向
自訴人擬詐借款項等情，亦即認上訴人二人基於行使偽造私文書
之概括犯意聯絡，先後持上開偽造私文書行使之犯行，計有四次
。而第一審判決雖亦論處上訴人二人共同連續行使偽造私文書罪
刑，然其事實認上訴人二人於上開不動產買賣契約書偽造完成，
並加影印後，基於概括犯意，先後於八十三年四月間向自訴人借
得一千九百五十萬元，嗣由丙○○在該偽造不動產買賣契約書影
本上加註上開文字後，於同年十一月二十一日持向自訴人借款未
果等情，亦即認定上訴人二人共同行使偽造私文書犯行，僅有二
次。則原判決所認定上訴人二人連續行使偽造私文書犯行次數，
既較第一審判決所認定行使次數為多，雖二者依修正前刑法第五
十六條連續犯規定，均得加重其刑，然實質上其等所含刑罰輕重
之程度，顯有不同，是原判決論以丙○○連續行使偽造私文書罪
，雖認自訴人提起第二審上訴，指第一審判決量刑失輕，並無足
採，而量處其有期徒刑七月，縱較第一審判決諭知之刑為重，要
與刑事訴訟法第三百七十條不利益變更禁止原則規定無違，自無
判決不適用法則之違誤。是上訴人二人之上訴意旨分別以上情指
摘原判決違背法令，核與法律規定得為第三審上訴理由之違法情
形，不相適合。而渠等其餘上訴意旨則係就屬原審採證認事職權
之行使及原判決已說明事項，徒憑己見，任意指摘，且仍為單純
事實之爭辯，均不能認係適法之第三審上訴理由。依上揭說明，
本件上訴違背法律上之程式，應予駁回。原判決認上訴人二人關
於八十三年十一月二十一日持偽造不動產買賣契約書，向自訴人
詐借款項未遂，而牽連犯刑法第三百三十九條第三項、第一項詐
欺取財未遂部分，核屬刑事訴訟法第三百七十六條第四款所規定
不得上訴第三審之案件，該牽連之重罪（行使偽造私文書罪）上
訴既不合法，無從為實體之判決，則此輕罪部分自無從適用審判
不可分之原則，併為實體上審判，亦應從程序上予以駁回。
據上論結，應依刑事訴訟法第三百九十五條前段，判決如主文。
中    華    民    國  九十七  年    四    月   三十   日
                      最高法院刑事第五庭
                          審判長法官  張  淳  淙
                                法官  劉  介  民
                                法官  張  春  福
                                法官  蔡  彩  貞
                                法官  林  俊  益
      本件正本證明與原本無異
                                      書  記  官
中    華    民    國  九十七  年    五    月   十五   日
                                                     M


司法院資訊處製作；財團法人民間司法改革基金會備份。
